【裁判字號】    88,訴,1990
【裁判日期】    890202
【裁判案由】    分割共有物
【裁判全文】
臺灣臺南地方法院民事判決  八十八年度訴字第一九九○號
    原      告  丙○
    被      告  壬○○
                甲○○
                乙○○
    右二人共同
    訴訟代理人  壬○○      住.
    被      告  丁○○      住.
                子○        住.
                庚○○      住.
                癸○○○    住.
                丑○○○    住.
                              .
                戊○○      住.
                辛○○      .
    右  一  人
    訴訟代理人  陳王美玲    住.
    被      告  己○○      住.
右當事人間請求分割共有物事件，本院判決如左：
    主    文
被告子○、庚○○、癸○○○、丑○○○、辛○○、戊○○、己○○應就其被繼承人
王金水所有坐落台南縣麻豆鎮○○段四二之九地號、建、面積零點零玖陸公頃、所
有權應有部分九分之一，及同段四四地號、建、面積零點零玖陸伍公頃、所有權應有
部分十二分之一辦理繼承登記。
兩造共有坐落台南縣麻豆鎮○○段四二之九地號、建、面積零點零玖陸公頃土地及
同段四四地號、建、面積零點零玖陸伍公頃土地合併分割如附圖所示編號Ａ部分面積
零點零壹伍公頃分歸原告丙○取得，編號Ｂ部分面積零點零柒柒公頃、編號Ｃ部
分面積零點零零陸貳公頃均分歸被告壬○○取得，編號Ｄ部分面積零點零壹肆陸公頃
分歸被告子○、庚○○、癸○○○、丑○○○、辛○○、戊○○、己○○公同取得，
編號Ｅ部分面積零點零壹伍公頃分歸被告甲○○取得，編號Ｆ面積零點零壹肆陸公
頃分歸被告丁○○取得，編號Ｇ面積零點零壹肆陸公頃分歸被告乙○○取得，編號Ｈ
部分面積零點零壹伍零公頃、編號Ｊ部分面積零點零貳肆肆公頃分歸兩造，按原應有
部分比例保持共有，供作道路使用。
訴訟費用由被告壬○○負擔十分之三，被告黃密、庚○○、癸○○○、丑○○○、辛○○、戊○○、己○○連帶負擔十分之一，被告甲○○負擔十分之二，被告丁○○負
擔十分之一，被告乙○○負擔十分之一，餘由原告負擔。
    事    實
甲、原告方面：
一、聲明：求為判決如主文所示。
二、陳述：
（一）坐落台南縣麻豆鎮○○段四二之九地號、建、面積零點零玖陸公頃土地及同
      段四四地號、建、面積零點零玖陸伍公頃為兩造所共有，四二之九號土地之所
      有權應有部分，原告為六分之一，被告壬○○為三分之一，被告甲○○為六分
      之一，被告乙○○為九分之一，被告丁○○為九分之一，被告子○、庚○○、
      癸○○○、丑○○○、辛○○、戊○○、己○○之被繼承人王金水為九分之，
      而四四地號土地之所有權應有部分，原告丙○為四分之一，被告壬○○、甲○○各四分之一，被告乙○○、丁○○各十二分之一，被告子○、庚○○、癸○○○、丑○○○、辛○○、戊○○、己○○之被繼承人王金水為十二分之一。
      而該兩筆土地，係實施區域計畫法地區土地，編定使用種類同為鄉村區乙種建
      築用地，依法得分割，且兩造並無不分割之特約。
（二）又系爭土地上計有平房三座，共有人間均為同宗親屬，因共有人王金水已於民
      國八十五年十二月三十一日死亡，依民法第一千一百三十八條、第一千一百三
      十九條、第一千一百四十條規定，其繼承人有被告子○、庚○○、癸○○○、
      丑○○○、辛○○、戊○○、己○○等七人，而子○等七人一直未辦理繼承登
      記，致土地無法分割，原告丙○爰依民法第八百二十三條規定，請求被告子○
      被告子○庚○○、癸○○○、丑○○○、辛○○、戊○○、己○○就其被繼承
      人之應有部分辦理繼承登記後，請鈞院予以判決分割。
（三）系爭二筆土地地形極為不佳，為分割後，每筆土地均能面臨建築線，且符合建
      築法規定可單獨建築使用，經多數共有人同意留設五公尺寬私設道路及設迴車
      道，爰請分割如附圖所示。
乙、被告方面：
    被告子○、丑○○○、戊○○、辛○○未於言詞辯論期日到場亦未提書狀作何聲
    明或陳述。
    被告壬○○、甲○○、庚○○、癸○○○、己○○未於最後言詞辯論期日到場，
    據其前言詞辯論期日到場及被告乙○○、丁○○所為之聲明、陳述如：
（一）聲明：同意分割。
（二）陳述：對分割方案沒意見，本件僅子○一人不願配合辦理分割，始無法分割。
    理    由
一、被告子○、丑○○○、戊○○、辛○○、壬○○、甲○○、庚○○、癸○○○、
    己○○經合法通知，未於言詞辯論期日到場，核無民事訴訟法第三百八十六條各
    款所列情形，爰依原告聲請，由其一造辯論而為判決。
二、原告主張坐落台南縣麻豆鎮○○段四二之九地號、建、面積零點零玖陸公頃土
    地及同段四四地號、建、面積零點零玖陸伍公頃為兩造所共有，四二之九號土地
    之所有權應有部分，原告為六分之一，被告壬○○為三分之一，被告甲○○為六
    分之一，被告乙○○為九分之一，被告丁○○為九分之一，被告子○、庚○○、
    癸○○○、丑○○○、辛○○、戊○○、己○○之被繼承人王金水為九分之，而
    四四地號土地之所有權應有部分，原告丙○為四分之一，被告壬○○、甲○○各
    四分之一，被告乙○○、丁○○各十二分之一，被告子○、庚○○、癸○○○、
    丑○○○、辛○○、戊○○、己○○之被繼承人王金水為十二分之一。被告子○
    被告子○庚○○、癸○○○、丑○○○、辛○○、戊○○、己○○未就其被繼承
    王金水之上開所有權應有部分辦理繼承登記，兩造間迄無法達成協議分割系爭土
    地等情，業據原告提出土地登記簿謄本二份繼承系統表一份、地籍圖一紙、戶籍
    謄本二十一份為證，自堪信為真實。
三、按各共有人得隨時請求分割共有物；又共有物之分割方法，不能協議決定者，法
    院得因任何共有人之聲請，命為原物之分配。民法第八百二十三條第一項前段、
    第八百二十四條第二項分別定有明文。又因繼承取得不動產者，非經登記，不得
    處分其物權，同法第七百五十九條亦定有明文。再共有之不動產之共有人中一人
    死亡，他共有人請求分割共有物時，為求訴訟之經濟起見，可許原告就請求繼承
    登記及分割共有物之訴合併提起，即以一訴請求該死亡之共有人之繼承人辦理繼
    承登記並請求該繼承人於辦理繼承登記後，與原告及其餘共有人分割共有之不動
    產。（參見最高法院七十年第一次民事庭會決議）。本件系爭二筆土地為兩造所
    共有，雙方未定有不分割之特約，亦無因物之使用目的不能分割情事，茲兩造復
    不能達成分割協議，且被告子○、庚○○、癸○○○、丑○○○、辛○○、戊○○、己○○應就其被繼承人王金水之系爭土地所有權應有部分未辦理繼登記，則
    原告起訴請求被告子○、庚○○、癸○○○、丑○○○、辛○○、戊○○、己○○應就其被繼承人王金水之系爭土地所有權應有部分辦理繼承登記後，裁判分割
    ，按諸前開說明，自無不合。
四、查系爭二筆土地，其共有人相同，雖應有部分不同，然二筆土地相接，現土地上
    有原告丙○、被告壬○○、乙○○、甲○○所有之本國式三合院平房三座，該二
    筆土地之地形不佳，現僅有一小徑臨鄉○道路，而土地上之建物所有人均表示房
    屋己老舊，不願保留房屋，該其房屋占用他人分得之土地，願拆除，業經本院勘
    驗現場查明屬實，有勘驗筆錄附卷可稽，則該土地若不予合併分割，將使土地利
    用價值降低，各共同有分得之土地，可能無法建築，且到場之共有人均表示願合
    併分割，為使分割後，每筆土地均臨建築線，可單獨建築使用，及共同人之意願
    ，爰合併分割，如附圖所示，並留設附圖Ｈ、Ｊ部分供作道路及迴車道使用。
五、結論：原告之訴為有理由，依民事訴訟法第三百八十五條第一項前段、第八十一
    條第二款，判決如主文。
中      華      民      國    八十九    年      二      月    二        日
                                臺灣臺南地方法院民事第二庭
~B法      官    李  素  靖
右正本證明與原本無異
如對本判決上訴，須於判決送達後廿日內向本院提出上訴狀
中      華      民      國    八十九    年      二      月    二        日
~B法院書記官    高  惠  美


司法院資訊處製作；財團法人民間司法改革基金會備份。
